臺灣雲林地方法院刑事判決
111年度交易字第226號
公  訴  人  臺灣雲林地方檢察署檢察官
被      告  蔡秀蓮


上列被告因過失傷害案件，經檢察官提起公訴（111年度偵緝字
第270號），本院判決如下：
    主    文
蔡秀蓮犯無駕駛執照駕車過失致人傷害罪，處拘役伍拾日，如易
科罰金，以新臺幣壹仟元折算壹日。
    事    實
一、蔡秀蓮未領有普通重型機車駕駛執照，於民國110年11月1日
    22時29分許，無照騎乘車牌號碼000-000號普通重型機車（
    下稱甲車），沿雲林縣西螺鎮雲154甲縣道由西往東方向直
    行，行駛至該路段與雲35縣道之交岔路口時，該交岔路口其行
    向之交通號誌已轉為圓形紅燈，其本應注意行駛至有燈光號
    誌管制之交岔路口時，須遵守燈光號誌，而圓形紅燈號誌表
    示禁止通行，車輛不得超越停止線或進入路口，又依當時天
    候晴、夜間有照明、柏油路面、路面乾燥無缺陷、無障礙物
    、視距良好且交通號誌正常運作，客觀上並無不能注意之情
    形，竟疏未注意該交岔路口其行向之交通號誌係紅燈，貿然
    違規闖紅燈直行，適謝函庭騎乘車牌號碼000-0000號普通重
    型機車（下稱乙車），沿雲林縣西螺鎮雲35縣道由南往北方
    向行駛至該交岔路口，兩車因閃煞不及而發生碰撞，致謝函
    庭人車倒地，並因而受有雙下肢擦傷、雙上肢擦傷等傷害。
    發生事故後兩人雖停留於現場，惟未報警處理，兩人即相互
    同意離開，嗣謝函庭於110年11月2日報警，經警調閱路口監
    視器影像，始查悉上情。
二、案經謝函庭訴由雲林縣警察局西螺分局報告臺灣雲林地方檢
    察署檢察官偵查起訴。　　
    理    由
壹、程序方面　　
一、按被告以外之人於審判外之言詞或書面陳述，除法律有規定
    者外，不得作為證據，刑事訴訟法第159條第1項固定有明文
    。惟被告以外之人於審判外之陳述，雖不符同法第159條之1
    至第159條之4之規定，而經當事人於審判程序同意作為證據
    ，法院審酌該言詞陳述或書面陳述作成時之情況，認為適當
    者，亦得為證據，同法第159條之5第1項亦有明定。經查，
    本案檢察官及被告蔡秀蓮對本判決所引用之供述證據均同意
    有證據能力（見本院卷第87頁），本院審酌該等供述證據作
    成時之情況，尚難認有何違法取證或其他瑕疵，且與待證事
    實具有關連性，認以之作為證據應屬適當，自均有證據能力
    。
二、本判決所引用之其餘非供述證據，並無證據證明係公務員違
    背法定程序所取得，亦無顯不可信之情況，且經本院於審理
    期日提示予被告辨識而為合法調查，自均得作為本判決之證
    據。
貳、實體方面　　
一、認定事實所憑之證據及理由：
　　訊據被告固坦承其未領有普通重型機車駕駛執照，且於犯罪
    事實欄所載時、地與證人即告訴人謝函庭（下稱告訴人）發
    生車禍，致告訴人受有犯罪事實欄所載傷害之事實，惟否認
    有何過失傷害犯行，辯稱：當時我騎很慢，我看一路上都沒
    有車，我就沒有注意，闖紅燈是我不對，但我是被告訴人撞
    的，我也有受傷等語。經查：
  ㈠被告未領有普通重型機車駕駛執照，於犯罪事實欄所載時、
    地，無照騎乘甲車與告訴人發生本件交通事故，致告訴人受
    有犯罪事實欄所載傷害乙情，業經告訴人於警詢、偵訊、本
    院準備程序及審理時指訴綦詳（警卷第15至21頁；偵卷第65
    至67頁；本院卷第39至46頁、第81至95頁），且有道路交通
    事故現場圖、道路交通事故調查報告表㈠、㈡、雲林縣警察局
    西螺分局111年11月3日雲警螺偵字第1110015212號函附員警
    職務報告各1份（警卷第35至39頁；本院卷第67至69頁）、
    雲林縣○○○○○○○道路○○○○○○○○○○○路○○○○○○○號查詢機車駕駛
    人資料、車輛詳細資料報表各2紙（警卷第33頁、第43至49
    頁）、天主教若瑟醫療財團法人若瑟醫院診斷證明書1紙（
    警卷第25頁）、現場及車損照片24張（警卷第51至73頁）、
    臺灣雲林地方檢察署檢察官勘驗筆錄及監視器影像擷圖8張
    、監視器影像光碟1片（偵卷第83至86頁、錄音光碟存置袋
    內）、告訴人傷勢照片7張（本院卷第47至59頁）在卷可稽
    ，復經本院當庭勘驗本件交通事故地點之道路監視器錄影畫
    面，有本院勘驗筆錄1份（本院卷第84至86頁）在卷可按，
    並為被告所不爭執（警卷第7至13頁；偵緝卷第37至38頁；
    本院卷第39至46頁、第81至95頁），是上揭事實，首堪認定
    。
  ㈡被告雖辯稱其對於本案事故之發並無過失，惟：
　⒈按駕駛人駕駛汽車，應遵守道路交通標誌、標線、號誌之指
    示；汽車行駛至交岔路口，其行進、轉彎，應遵守燈光號誌
    ，道路交通安全規則第90條第1項前段、第102條第1項第1款
    分別定有明文。次按行車管制號誌之「圓形紅燈」表示禁止
    通行，不得超越停止線或進入路口，道路交通標誌標線號誌
    設置規則第206條第5款第1目亦有明文。查被告騎乘甲車行
    駛於道路，本應遵守前開交通安全規則，且依當時天候晴、
    夜間有照明、柏油路面、路面乾燥無缺陷、無障礙物、視距
    良好且交通號誌正常運作，客觀上並無不能注意之情形，此
    觀前引之道路交通事故現場圖、道路交通事故調查報告表㈠
    及現場照片自明；又被告與告訴人於不同號誌指示之時相下
    行駛，各有不相衝突之路權時段，而案發時被告行經雲林縣
    西螺鎮雲154甲縣道與雲35縣道之交岔路口時，其行向之行
    車管制號誌已轉為「圓形紅燈」，依規定已不得通行，被告
    竟疏未注意仍貿然通過，致釀成本件交通事故，足認被告就
    本件交通事故之發生具有過失甚明。又本件交通事故之相關
    肇事責任，經送請交通部公路總局嘉義區監理所嘉雲區車輛
    行車事故鑑定會鑑定，結果認：「一、蔡秀蓮駕駛普通重型
    機車，夜間行經行車管制號誌交岔路口，未依號誌指示（闖
    紅燈）行駛，為肇事原因。（另無照駕駛有違規定）二、謝
    函庭駕駛普通重型機車，無肇事因素。」，復經本院送請交
    通部公路總局車輛行車事故鑑定覆議會鑑定，亦同上開認定
    ，此有交通部公路總局嘉義區監理所111年3月15日嘉監鑑字
    第1110000090號函暨所附嘉雲區車輛行車事故鑑定會鑑定意
    見書、交通部公路總局111年8月3日路覆字第1110082497號
    函暨所附車輛行車事故鑑定覆議會覆議意見書（偵卷第29至
    32頁；本院卷第17至21頁）在卷可查，上開鑑定意見俱亦同
    此認定。
　⒉被告雖一再辯稱：是告訴人撞我所騎乘甲車的後面，我受傷
    更嚴重等語，惟被告行向之交通號誌案發當時既為「圓形紅
    燈」，表示被告禁止通行，業如前述，則被告既未遵守前開
    交通安全規則，違規闖越紅燈，在被告之路權已喪失之情形
    下，縱其所辯屬實，亦難認其於本件交通事故中不具過失。
    況被告就本件交通事故對告訴人提告過失傷害之案件，亦經
    臺灣雲林地方檢察署檢察官以111年度偵字第290號對告訴人
    為不起訴處分，有該不起訴處分書1份附卷可參（偵卷第87
    至89頁），是被告上開抗辯，尚難為其有利之認定。　
  ⒊被告有前述過失，且其過失行為造成告訴人受有犯罪事實欄
    所載之傷害，則被告之過失行為與告訴人所受傷害間，自有
    相當因果關係，被告應負過失傷害之責。
　⒋綜上所述，被告所辯不足採信，是本案事證明確，被告上開
    犯行洵堪認定，應予依法論科。
二、論罪科刑　　
  ㈠按汽車（包括機車）駕駛人，無駕駛執照駕車，因而致人受
    傷或死亡，依法應負刑事責任者，加重其刑至二分之一，道
    路交通管理處罰條例第86條第1項定有明文。次按刑法總則
    之加重，係概括性之規定，所有罪名均一體適用；刑法分則
    之加重，係就犯罪類型變更之個別犯罪行為予以加重，成為
    另一獨立之罪名，而道路交通管理處罰條例第86條第1項加
    重其刑至二分之一之規定，係就刑法過失傷害罪之基本犯罪
    類型，對於加害人為汽車駕駛人，於從事駕駛汽車之特定行
    為時，因而致人受傷之特殊行為要件予以加重處罰，已就刑
    法過失傷害罪犯罪類型變更之個別犯罪行為予以加重，而成
    另一獨立之罪名，自屬刑法分則加重之性質。查被告未領有
    普通重型機車駕駛執照，有被告之證號查詢機車駕駛人資料
    在卷可憑（警卷第43頁），並為其於審理中所不否認，是其
    於本案中騎乘甲車上路，自屬無駕駛執照駕車之情形。故本
    案被告係在無駕駛執照之狀態，肇致本件交通事故，而造成
    告訴人受傷，依法應負刑事責任，自有道路交通管理處罰條
    例第86條第1項之適用。
　㈡核被告所為，係犯道路交通管理處罰條例第86條第1項、刑法
    第284條前段之汽車駕駛人無駕駛執照駕車過失傷害罪，並
    應依前揭道路交通管理處罰條例之規定加重其刑。
　㈢爰以行為人之責任為基礎，審酌被告明知自己並未領有普通
    重型機車駕駛執照，仍騎乘普通重型機車上路，於通過路口
    時未遵守交通號誌闖越紅燈，致釀成本件交通事故，造成告
    訴人受有傷害，所為實有不該；另考量被告犯後始終否認過
    失，且未能與告訴人成立和解、調解或進行賠償，其犯後態
    度難謂良好；兼衡被告本案犯罪情節與告訴人所受傷勢之程
    度，暨其自陳未讀書之智識程度、離婚、與3名子女均無往
    來、無工作、依賴國民年金獨自生活之家庭生活及工作狀況
    （見本院卷第92至93頁）等一切情狀，量處如主文所示之刑
    ，並諭知易科罰金之折算標準，以資懲儆。
據上論斷，應依刑事訴訟法第299條第1項前段（僅引用程序法條
）判決如主文。
本案經檢察官林欣儀提起公訴，檢察官林豐正到庭執行職務。
中　　華　　民　　國　　111 　年　　12　　月　 14 　　日
                  刑事第二庭    審判長法  官  黃麗文
　　　　　　　　　                    法  官  蘇珈漪
　　　　　　　　　　　　　            法  官　趙俊維
如不服本判決應於收受判決後20日內向本院提出上訴書狀，並應
敘述具體理由；其未敘述上訴理由者，應於上訴期間屆滿後20日
內向本院補提理由書。「切勿逕送上級法院」。　　　　　　　
中　　華　　民　　國　　111 　年　　12　　月　 14 　　日
                                      書記官  黃嫀文
附錄本案論罪科刑法條：
中華民國刑法第284條
因過失傷害人者，處1年以下有期徒刑、拘役或10萬元以下罰金
；致重傷者，處3年以下有期徒刑、拘役或30萬元以下罰金。
道路交通管理處罰條例第86條
汽車駕駛人，無駕駛執照駕車、酒醉駕車、吸食毒品或迷幻藥駕
車、行駛人行道或行經行人穿越道不依規定讓行人優先通行，因
而致人受傷或死亡，依法應負刑事責任者，加重其刑至二分之一
。
汽車駕駛人，在快車道依規定駕車行駛，因行人或慢車不依規定
，擅自進入快車道，而致人受傷或死亡，依法應負刑事責任者，
減輕其刑。